【裁判字號】    89,訴,41
【裁判日期】    891128
【裁判案由】    違反槍砲彈藥刀械管制條例
【裁判全文】
臺灣澎湖地方法院刑事判決                            八十九年度訴字第四一號
    公  訴  人  臺灣澎湖地方法院檢察署檢察官
    被      告  甲○○
    指定辯護人  魯惠良律師
右列被告因違反槍砲彈藥刀械管制條例案件，經檢察官提起公訴（八十九年度偵字第
一八三號），本院判決如左：
    主  文
甲○○未經許可，持有彈藥，處有期徒刑貳年柒月，併科罰金新台幣壹拾萬元，罰金
如易服勞役，以新台幣玖佰元即銀元參佰元折算壹日，扣案之炸藥肆顆、雷管伍支、
導火索壹條，均沒收之。又未經許可，持有魚槍，處有期徒刑參月，扣案之魚槍壹把
沒收之。應執行有期徒刑貳年捌月，併科罰金新台幣壹拾萬元，罰金如易服勞役，以
以新台幣玖佰元即銀元參佰元折算壹日，扣案之魚槍壹把、炸藥肆顆、雷管伍支、導
火索壹條，均沒收之。
    事  實
一、甲○○於民國（下同）八十八年十二月十日，在不詳地點，向綽號「黑皮」之不
    詳男子借得具殺傷力之魚槍一把後，未經許可，在其澎湖縣七美鄉西湖村二鄰西
    北灣十二之一號住處持有之；又自八十八年間某月起，未經許可，在其前開住處
    ，持有具殺傷力之炸藥四顆、雷管五支及導火索一條。嗣於八十九年四月二十二
    日下午一時許，為警在上址查獲，並扣得上開物品。
二、案經澎湖縣政府警察局望安分局報請臺灣澎湖地方法院檢察署檢察官偵查起訴。
    理  由
一、訊據被告甲○○固坦承有持有魚槍之事實，惟矢口否認有持有炸藥、雷管、導火
    索之犯行，辯稱：伊並不知道為何炸藥、雷管、導火索會在伊家中，伊完全不知
    情，可能係遭人陷害云云。經查：
（一）右揭犯罪事實，業據被告於警訊及偵查初訊中坦承不諱，並有魚槍一把、炸藥
      四顆、雷管五支、導火索一條扣案足資佐證。扣案之魚槍，經送內政部警政署
      刑事警察局鑑定結果，認係由木質槍身加裝發射機關而成，以橡皮彈力為發射
      動力之土製魚槍，結構完整，可發射隨附之金屬箭，具殺傷力；扣案之炸藥，
      經該局鑑定結果，亦認具殺傷力，扣案之雷管、導火索，經送該局鑑定結果，
      認為爆裂物之主要構成零件，亦具殺傷力，有該局八十九年四月二十八日刑鑑
      字第五二０二三號、八十九年五月十八日刑偵五字第五四二九四、第五四二九
      五號鑑驗通知書三紙附卷可稽。
（二）被告雖辯稱：伊並不知道為何炸藥、雷管、導火索會在伊家中，伊並不知情云
      云。惟被告自承該處係伊與伊太太之住處，已在該處居住一年，而導火索及雷
      管原係置於該處臥室中，始為警查獲，有刑案現場平面圖、警訊筆錄可稽，查
      臥室係一般人居家經常使用之地點，並非很少利用之處所，是被告辯稱不知家
      中何以有上開物品，實不合常情。又證人即被告之妻鄧玉霖亦陳稱：曾在見被
      告在家中將炸藥加以包裝等語，亦足徵被告所辯，係事後卸責之詞，不足採信
      。本案事證明確，被告犯行堪予認定。
二、核被告甲○○持有炸藥之行為，係犯槍砲彈藥刀械管制條例第七條第四項之未經
    許可持有彈藥罪，其持有雷管、導火索之行為，則係犯同條例第十三條第四項之
    未經許可持有彈藥之主要零件罪。其所犯上開二罪間，係一行為觸犯二罪名之想
    像競合犯，應論以較重之未經許可持有彈藥罪。另被告持有魚槍之行為，則係犯
    同條例第九條第三項之未經許可持有魚槍罪。被告所犯未經許可持有彈藥罪，及
    未經許可持有魚槍罪間，犯意各別，構成要件不同，應予分論併罰。又查被告持
    有炸藥之目的，係準備供作取得漁獲維持生計之用途，業據其於警訊中供承在卷
    ，相對於同屬彈藥類之子彈、炸彈，常被使用於加害人類生命、身體、財產之安
    全，其危害程度實有輕重之別，考量被告並未持炸藥供作危害人民生命、財產之
    用途，而所犯持有彈藥罪之最輕本刑係五年以上有期徒刑，併科新台幣一千萬元
    以下之罰金，確有法重情輕足堪憫恕之處，爰依刑法第五十九條之規定，就其持
    有彈藥部分予以減刑。爰審酌被告犯罪之動機、目的，並未持上開物品危害他人
    生命、財產安全，及犯後態度等一切情狀，量處如主文所示之刑，並就併科罰金
    部份諭知易服勞役之折算標準，並定其應執行之刑。扣案之魚槍一把、炸藥四顆
    、雷管五支、導火索一條，均為違禁物，應依刑法第三十八條第一項第一款宣告
    沒收之。
三、另被告雖係犯槍砲彈藥刀械管制條例第七條第四項之罪，惟本院參酌司法院大法
    官會議釋字第四百七十一號解釋意旨，考量被告雖持有彈藥，惟並未用來危害社
    會及人體生命、身體安全，僅單純持有，為供採捕漁獲之用，衡酌其行為之嚴重
    性、行為人所表現之危險性及對於未來行為之期待性，認其所為應無令入勞動場
    所強制工作，以改善被告潛在危險性格，根治其犯罪原因之必要，附此敘明。
據上論斷，應依刑事訴訟法第二百九十九條第一項前段，槍砲彈藥刀械管制條例第七
條第四項、第九條第三項、第十三條第四項，刑法第十一條、第五十五條、第五十九
條、第五十一條第五款、第三十八條第一項第一款、第四十二條第二項，罰金罰鍰提
高標準條例第二條，現行法規所定貨幣單位折算新台幣條例第二條，判決如主文。
本案經檢察官廖江憲到庭執行職務。
中    華    民    國      八十九      年      十一      月     二十八   日
                              臺 灣 澎 湖 地 方 法 院 刑 事 庭
                                    法    官  李     宛     玲
右正本證明與原本無異。
如不服本判決，應於判決送達後十日內，向本院提出上訴狀（須附繕本）。
中    華    民    國      八十九      年      十一      月     二十九   日
                                    書 記 官  劉     竹     苞
附錄本案論罪科刑條文：
槍砲彈藥刀械管制條例第九條第三項：
未經許可，持有、寄藏或意圖販賣而陳列魚槍者，處六月以下有期徒刑、拘役或新臺
幣五十萬元以下罰金。
槍砲彈藥刀械管制條例第七條第四項：
未經許可，持有、寄藏或意圖販賣而陳列第一項所列槍砲、彈藥者，處五年以上有期
徒刑，併科新台幣壹仟萬元以下罰金。
槍砲彈藥刀械管制條例第十三條第四項：
未經許可，持有、寄藏或意圖販賣而陳列第一項所列零件者，處六月以上五年以下有
期徒刑，併科新台幣三百萬元以下罰金。


司法院資訊處製作；財團法人民間司法改革基金會備份。
